臺灣高等法院高雄分院刑事判決　　　　　　　　　　　九十三年度上訴字第八六號
　　上　訴　人
　　即　被　告　甲○○
　　指定辯護人　楊雪貞律師
右上訴人因違反槍砲彈藥刀械管制條例案件，不服臺灣高雄地方法院九十二年度訴字
第二三五三號中華民國九十二年十一月十八日第一審判決（起訴案號：臺灣高雄地方
法院檢察署九十二年度偵字第一七○六五號），提起上訴，本院判決如左：
    主  文
原判決撤銷。
甲○○共同未經許可，持有手槍，累犯，處有期徒刑伍年貳月，併科罰金新台幣玖萬
元，罰金如易服勞役，以新台幣玖佰元即銀元參佰元折算壹日。扣案之德國ＨＫ廠製
ＵＳＰ  ＣＯＭＰＡＣＴ型手槍壹支（槍枝管制編號為二六—○○六七○八號）、零
點肆吋口徑子彈拾貳顆，均沒收之。
    事  實
一、甲○○於民國八十四年間因傷害案件，經臺灣高雄地方法院以八十四年度易字第
    六六二○號判處有期徒刑三月確定，已於八十五年七月二日易科罰金執行完畢。
    詎其因對姓名年籍不詳綽號「猴章」之成年男子有新台幣（下同）三十餘萬元之
    債權，「猴章」為擔保上開債務，以示有誠意履行，遂於八十八年底某日，在高
    雄市○○路與同盟路口，將制式四○半自動手槍一枝（德國ＨＫ廠製ＵＳＰ  Ｃ
    ＯＭＰＡＣＴ型，口徑零點四吋，槍枝管制編號為二六—○○六七○八號），及
    零點四吋口徑之子彈十七顆（起訴事實誤載為子彈十五發），交予甲○○質押擔
    保；甲○○明知該手槍及子彈均係制式槍彈，未經許可不得持有，仍基於持有制
    式槍彈之犯意，於上開時、地予以收受而為自己占有之，並四處藏放，其間曾於
    不詳時間，在高雄縣大樹山區，持該槍彈試射一發。嗣為避免遭警查緝，遂於九
    十二年五、六月間，將該手槍及子彈十六顆，暫交與綽號「鐵龜」之友人劉鐵文
    代為保管（劉鐵文亦於其寄藏期間不詳時地，試射子彈一發）。然其後甲○○因
    購買毒品而與劉鐵文發生糾紛，乃與姓名年籍不詳綽號「俊吉」之成年男子，承
    前開持有制式槍彈之同一犯意聯絡，由「俊吉」於九十二年七月初某日，在不詳
    地點，向劉鐵文取回上述制式手槍及子彈十五顆而持有之。再於同日晚間，將上
    述槍彈交予甲○○，由甲○○將之藏放於高雄市○○路與河堤路之河堤公園圍牆
    邊草叢內，嗣因甲○○涉嫌持有毒品，經警依法監聽而得知上情，並於同年八月
    十一日十五時十分許，在高雄市○○區○○里○○○路五四一號十樓甲○○住處
    執行搜索，經警查獲其違反毒品危害防制條例之證物後，又於同月十二日十三時
    三十分許，由偵查員馬文樹以監聽內容判知其涉嫌持有槍彈而詢問甲○○，甲○
    ○乃自白持有上開槍彈情事，隨即於同日十六時十分許，甲○○同意協助員警前
    往前述河堤公園草叢處，起出上開槍彈。
二、案經高雄市政府警察局刑事警察大隊報請臺灣高雄地方法院檢察署檢察官偵查起
    訴。
    理  由
一、訊據上訴人即被告甲○○對於右開持有制式槍彈之事實已坦承不諱，且被告所持
    有之槍枝及子彈，經內政部警政署刑事警察局鑑定結果，認：(一)送鑑制式四○手
    槍一枝（槍枝管制編號0000000000號）係德國ＨＫ廠製ＵＳＰＣＯＭ
    ＰＡＣＴ型口徑零點四吋之制式半自動手槍，槍管內具六條右旋來復線，槍號為
    「二六—○○六七○八」，機械性能良好，可擊發口徑零點四吋制式子彈，認具
    殺傷力；(二)送鑑子彈十五顆（試射三顆），認均係口徑零點四吋制式子彈，均具
    殺傷力，此有該局九十二年八月二十一日刑鑑字第○九二○一五七一一七號槍彈
    鑑定書及所附槍彈照片共四幀為憑，佐以被告復坦白曾於高雄縣大樹山區持該槍
    彈試射一發，足見上開槍彈確屬槍砲彈藥刀械管制條例第七條、第十二條所明定
    管制之制式槍彈無訛。再者，被告亦自承確曾與綽號「鐵龜」之劉鐵文在電話中
    談論上開槍彈情形，並有臺灣大哥大股份有限公司雙向通聯資料查詢表、臺灣高
    雄地方法院檢察署通訊監察書、門號0000000000號行動電話通訊監察
    譯文表各一份在卷可查。綜上足徵被告之自白核與事實相符，堪以採信。此外，
    取槍過程照片十六幀、錄影帶五卷，及該制式手槍一枝、子彈十二發（另三顆經
    試射已滅失）扣案可資佐證。本案事證已經明確，被告違反槍砲彈藥刀械管制條
    例之犯行，可以認定。
二、核被告所為，係違反槍砲彈藥刀械管制條例第七條第四項之未經許可持有手槍罪
    、同條例第十二條第四項之未經許可持有子彈罪。被告與綽號「俊吉」之成年男
    子間就上揭犯行，有犯意聯絡及行為分擔，為共同正犯。被告以一持有行為，同
    時持有如事實欄所示之制式手槍、子彈，觸犯構成要件不同之罪名，為想像競合
    犯，應從一重之持有手槍罪處斷。被告前因傷害案件，經原審法院以八十四年度
    易字第六六二○號判處有期徒刑三月確定，於八十五年七月二日易科罰金執行完
    畢，有卷附臺灣高等法院被告全國前案紀錄表在卷可稽，其受有期徒刑執行完畢
    ，五年以內再犯本件有期徒刑以上之罪，為累犯，依法應加重其刑。起訴事實係
    被告自行向劉鐵文取回槍彈，而認被告單獨持有槍彈，然被告係委託知情之綽號
    「俊吉」，向劉鐵文取回制式手槍一枝及子彈十五顆，均已據被告於警詢及偵審
    中供述明確，足認被告該段時間與「俊吉」之成年男子係共同持有槍彈甚明，上
    開起訴事實應予更正。
三、辯護意旨主張被告應有槍砲彈藥刀械管制條例第十八條第一項、第四項減免刑責
    之適用，略謂「警方依監聽內容並無法確知被告持有本件扣案制式槍彈，況若非
    被告供出並配合員警起出槍彈，根本無以破案，是以依監聽內容尚未達確知被告
    犯罪之情，被告所為應適用第一項自首規定；退步言之，第四項立法目的係以能
    依據自白，進而查獲來源去向或防止重大治安事件發生，足以消弭犯罪於未然，
    自有減免其刑，以鼓勵自新之必要，查上開槍彈一旦流入市面，必然造成重危害
    治安，而被告已供出槍彈來源並配合員警起出，已確定不會發生重大危害治安事
    件，當然因而防止重大危害治安發生，故被告所為顯然符合自白減刑之要件」等
    語。然查：
（一）按犯本條例之罪自首，並報繳其持有之全部槍砲、彈藥、刀械者，減輕或免除
      其刑，槍砲彈藥刀械管制條例第十八條第一項前段定有明文。所謂「自首」，
      係指於有偵查犯罪權限之機關或人員，確知其人犯罪或發生合理懷疑前，自承
      犯行並接受裁判而言。若單純主觀上之懷疑，固不得謂已發生合理懷疑，所稱
      對犯人合理懷疑，須有確切之根據得為合理之可疑者，始足當之（最高法院七
      十二年台上字第六四一號判例參照），然不要求偵查機關或人員須至確信無疑
      之程度，乃屬當然。查本案係員警依法監聽，從被告與劉鐵文通話內容，得知
      被告涉嫌非法持有槍彈情事，而依法逮捕被告，嗣經被告到案後，在警員依監
      聽錄音帶及譯文詢問後，始配合供出該槍彈所在而起獲，顯在員警已對被告發
      生合理懷疑並加以詢問後，被告始供出上情，並不符合該條例第十八條第一項
      之規定。
（二）辯護意旨雖稱監聽內容只敘及那台「車」而已，並未明確提到「槍彈」，而無
      法確信被告持有槍彈，應尚未發覺被告犯罪云云。然證人即偵查員馬文樹在本
      院行交互詰問時證稱：從通訊監察內容有錄到被告說些影射槍枝情形，如「車
      子」「那支」或「如果有門路」「那支就套套」等內容，依其監聽前後連貫性
      及辦案經驗綜合研判，已可判定被告擁有槍彈，甚至從其談到三十二萬元之價
      錢，亦可合理認係制式槍枝，並非臆測或單純懷疑而已，且在逮捕被告後，也
      依序提示譯文錄音帶對被告詢問此情等語明確。本院參考監聽譯文內容有「那
      個小支問看看有人要否，若不解套會轉不過去」「你如果有門路，那一支三十
      二（萬元）出一出，俗俗賣，東西不貴，九○就二十（萬元），這支最新的」
      「車子開過來，要小心一點」等語（見警卷第三七頁以下），佐以證人馬文樹
      係高雄市政府警察局刑警大隊偵查員，對偵辦槍彈案件有一定專業經驗，其綜
      合監聽內容前後語義，而判斷被告應係談論計畫買賣槍枝情形，並非單純之猜
      測。因此，被告在坦承槍彈之前，其持有槍彈犯行已經偵查員發覺，應可認定
      ，辯護意旨尚無可採。
（三）次按犯本條例之罪，於偵查或審判中自白，並供述全部槍砲、彈藥、刀械之來
      源及去向，因而查獲或因而防止重大危害治安事件之發生者，減輕或免除其刑
      ，同條第四項亦有規定。然該項之立法目的，係以如能依據犯罪者自白，進而
      查獲來源及去向，或防止重大治安事件發生，係為鼓勵供出來源俾擴大偵破以
      宏效果，或防止重大治安事件之發生，為鼓勵被告上情，特設此規定以減免其
      刑責。而所謂供出來源及去向云者，非指起出槍彈刀械之物，而係指槍彈之非
      法持有者供出該槍彈之供應來源者（即俗稱「上游」或「前手」者）或槍彈其
      後之去向持有者（即俗稱「下游」或「後手」者），因如此能及早破獲相關之
      持有槍彈者，並避免該槍彈繼續遭他人持有而對社會有潛在危險，或雖未查獲
      其來源與去向，但仍因而防止重大危害治安事件之發生，亦因其貢獻，始有本
      條減免其刑之適用（最高法院九十一年度台上字第二九六九號判決參照，另參
      考最高法院八十五年度台上字第一四七六號判決闡釋「來源」之文義）。申言
      之，該條項既謂「並」供述全部槍彈之來源及去向，自係指已將槍彈移轉與他
      人持有之情形而言，不包括仍為自己持有之情形在內，此觀同條第一項後段係
      指已移轉他人持有之情形始有「去向」可明（最高法院九十三年度台上字第五
      九六號判決參照）。
（四）至僅起出槍彈或僅供出共犯，自非所謂之「來源」或「去向」，縱據此起出被
      告自己持有中之本件槍彈而破案，但仍非本項所稱供述槍彈之來源及去向而查
      獲，此與第一項自首並「報繳」槍彈刀械，係針對提出槍彈刀械之違禁物不同
      。被告犯後態度固值肯定，但其對於維護社會，擴大槍彈之偵破，並無裨益，
      自難以其犯後態度良好，遽邀上開減免其刑之寬典。此外，被告雖於偵審中自
      白槍彈來自「猴章」者，但「猴章」已死亡之事實，亦為被告陳明在卷，顯無
      因而「查獲來源」自明。再者，雖因被告配合而起出藏放於河堤公園草叢處之
      槍彈，然已可證明該槍彈並未流入市面由他人持有或寄藏，且被告或辯護人並
      未釋明取出上開槍彈有何防止重大危害治安事件之發生，亦即是否該槍彈即將
      或計劃如何使用致危害重大治安情事發生，非謂配合起出槍彈即可謂「防止重
      大危害治安事件之發生」可言。辯護意旨誤解上開文義，以為被告配合起出全
      部槍彈即符合第四項之要件，然只需比較同條第一項不但須報繳且須於偵查機
      關發覺前自首，始有其適用，苟依辯護人解釋，被告縱未自首，但配合起出全
      部槍彈亦有第四項之適用，顯非該規定減免刑責之立法本意。準此，被告配合
      警方起出槍彈所為，尚與上述要件不符。
四、原審以被告犯罪事證明確，予以論罪科刑，固非無見。惟查：(一)按判決所載之事
    實及理由，必須互相適合，如有不合，即屬判決理由矛盾。原判決事實欄固載明
    與綽號「俊吉」於九十二年七月初某日共同持有槍彈情形，但於理由欄則謂被告
    與劉鐵文、綽號俊吉三人間就上開犯行有犯意聯絡及行為分擔，為共同正犯，兩
    者明顯不合，而有判決理由矛盾之違誤。(二)次按槍砲彈藥刀械管制條例第七條第
    四項、第十二條第四項所稱「持有」，係指為自己占有其物，置於自己實力支配
    下之意；所稱「寄藏」，係指受人之委託而代為保管並予藏匿之意（最高法院九
    十二年度台上字第八七二號判決參照）。查被告自警詢迄本院審理均供述係因「
    猴章」積欠被告三十餘萬元，為擔保上開債務之履行，而將上開槍彈交付被告作
    為質押，待將來有資力清償再予取回，則被告亦係為自己占有槍彈之意而持有，
    原判決以被告共同「持有」而論罪，固無疑義。但原判決卻認定係以槍彈抵「償
    」債務，則核與所供不合，稍有疏誤。被告上訴意旨以原審未減輕其刑，指摘原
    判決不當，雖無理由，已詳如前述，但原判決既有上開可議之處，自應由本院撤
    銷改判。
五、審酌被告持有制式手槍一支及子彈十七顆，自八十八年底至九十二年八月間始經
    查獲，期間達三年多，嚴重影響社會治安，姑念其後坦承罪行，主動帶同員警起
    出槍彈，犯後態度良好等一切情狀，仍量處如原審所處有期徒刑五年二月，併科
    罰金新台幣九萬元，並就罰金部分諭知易服勞役之折算標準。至於扣案如事實欄
    所示之手槍一支、子彈共十二顆（另三顆經鑑定試射已滅失），乃槍砲彈藥刀械
    管制條例第四條第一項第一款、第二款所稱之手槍、子彈，均屬違禁物，應依刑
    法第三十八條第一項第一款宣告沒收之。至於鑑驗時經試射之子彈三顆或被告、
    劉鐵文所自行試射之子彈二顆，均不具有子彈之特性而已滅失，核與刑法第三十
    八條第一項第一款之違禁物有別，爰不予沒收，併此敘明。
據上論斷，應依刑事訴訟法第三百六十九條第一項前段、第三百六十四條、第二百九
十九條第一項前段，槍砲彈藥刀械管制條例第七條第四項、第十二條第四項，刑法第
十一條前段、第二十八條、第五十五條、第四十七條、第四十二條第二項、第三十八
條第一項第一款，罰金罰鍰提高標準條例第二條，現行法規所定貨幣單位折算新臺幣
條例第二條，判決如主文。
本案經檢察官林應華到庭執行職務。
中     華     民     國      九十三     年      三      月       三十   日
                              臺灣高等法院高雄分院刑事第三庭
                                  審判長法官  周賢銳
                                        法官  黃蕙芳
                                        法官  黃建榮
右正本證明與原本無異。
如不服本判決應於收受本判決後十日內向本院提出上訴書狀，其未述上訴理由者，
並得於提起上訴後十日內向本院補提理由書狀（均須按他造當事人之人數附繕本)「
切勿逕送上級法院」。
                                      書記官  鄭翠芬
中     華     民     國      九十三     年      三      月       三十   日
附錄：本判決論罪科刑法條：
槍砲彈藥刀械管制條例第七條
未經許可，製造、販賣或運輸火砲、肩射武器、機關槍、衝鋒槍、卡柄槍、自動步槍
、普通步槍、馬槍、手槍或各類砲彈、炸彈、爆裂物者，處死刑、無期徒刑或七年以
上有期徒刑；處徒刑者，併科新台幣三千萬元以下罰金。
未經許可轉讓、出租或出借前項所列槍砲、彈藥者，處無期徒刑或五年以上有期徒刑
，併科新台幣一千萬元以下罰金。
意圖供自己或他人犯罪之用，而犯前二項之罪者，處死刑或無期徒刑；處徒刑者，併
科新台幣五千萬元以下罰金。
未經許可，持有、寄藏或意圖販賣而陳列第一項所列槍砲、彈藥者，處五年以上有期
徒刑，併科新台幣一千萬元以下罰金。
